臺灣高等法院臺中分院交通事件裁定　　100年度交抗字第246號
抗　告　人
即受處分人　蕭慶鈴
上列抗告人因違反道路交通管理處罰條例聲明異議案件，不服臺
灣臺中地方法院中華民國100年2月17日裁定（100年度交聲字第3
1號），提起抗告，本院裁定如下：
    主  文
抗告駁回。
    理  由
一、本件抗告意旨略以：抗告人即受處分人蕭慶鈴係為警以違法
    之站至路中央揮舞螢光棒之方式攔停舉發，警察違反正當法
    律程序；又警方於高速公路上密集樹立「前有測速照相」之
    標示牌，亦違反正當法律程序。依「毒樹果實」理論，其舉
    發之行為既屬違法，自然不得據為舉發裁罰抗告人之證據云
    云。
二、按汽車行駛高速公路，應依速限標誌指示，高速公路及快速
    公路交通管制規則第5條第1項前段定有明文；又汽車行駛於
    高速公路，行車速度超過規定之最高速限者，處汽車駕駛人
    新臺幣（下同）3000元以上6000元以下罰鍰；汽車駕駛人駕
    駛汽車違反道路交通管理處罰條例第33條第1項規定者，除
    應依各該條所規定之罰鍰處罰外，並予各記違規點數1點，
    道路交通管理處罰條例第33條第1項第1款、第63條第1項第1
    款亦有明文。另依違反道路交通管理事件統一裁罰基準及處
    理細則第2條第2項之違反道路交通管理事件統一裁罰基準表
    規定，違反道路交通管理處罰條例第33條第1項第1款行駛高
    、快速道路行車速度超過規定之最高速限20公里以上未滿40
    公里之小型車，期限內到案聽候裁決者，處3500元罰鍰。
三、本院查：
（一）抗告人即受處分人蕭慶鈴於民國99年11月2日21時23分許
      ，在國道3號北上261公里處，因駕駛車牌號碼9967-UB號
      自用小客車超速之違規（限速為時速110公里，行車速度
      為時速145公里，超速35公里），為內政部警政署國道公
      路警察局第八警察隊古坑分隊員警當場舉發等情，有內政
      部警政署國道公路警察局99年11月2日公警局交字第Z8A01
      4600號舉發違反道路交通管理事件通知單1件（見原審卷
      第14頁）在卷可稽。雖抗告人於原審法院否認有何超速違
      規之情事；惟本件執勤員警持以使用舉發受處分人上開違
      規之雷射測速槍，係執勤員警呂志坤於99年11月2日出勤
      時，自勤務單位領出，領出時並在領用登記簿上填具領用
      人及領用之雷射測速槍機號等情，已據證人呂志坤於原審
      法院證述明確（見原審卷第52頁正、反面），且上開雷射
      測速槍，業據經濟部標準檢驗局檢驗合格，有效期限至10
      0年8月31日，而舉發時仍在該檢定合格期間內，亦有經濟
      部標準檢驗局雷射測速儀檢定合格證書1紙（見原審卷第
      42頁）在卷可考。是本件原舉發機關所使用之雷射測速槍
      自屬於正常堪用之狀態，其準確性應無疑問。又警方使用
      於本案之雷射測速槍係採用紅外線半導體雷射二極管，其
      測速原理係自雷射二極管自微小範圍中發射出極窄光束，
      此一光束可精確瞄準目標；於操作時，雷射測速槍上有抬
      頭顯示幕，其功能有二：一為瞄準目標車，二為連續監看
      目標車車速或距離；在雷射測速槍上方有一鏡頭，由鏡頭
      可清楚看見路況及車輛，該鏡頭內有一瞄準點，該瞄準點
      一次只能瞄準一部車，按下板機即可測得車輛速度，此型
      之雷射測速槍有效測速範圍在3公尺至1330公尺之間，其
      偵測準確度不得高於實際速度每小時2公里或低於實際速
      度每小時3公里等情，有內政部警政署國道公路警察局第
      八警察隊100年1月21日公警八交字第1000870055號函文及
      所附之雷射測速槍使用手冊、經濟部標準檢驗局雷射測速
      儀檢定合格證書各1份（見原審卷第28至42頁）在卷足憑
      。再經原審法院傳喚舉發員警即證人呂志坤到庭說明舉發
      經過，證人呂志坤證稱：當時伊手持雷射測速槍站在國道
      3號北上車道出口匝道的槽化線處執勤，因當時感覺受處
      分人的車輛較其他其輛為快，因此即以雷射測速槍瞄準受
      處分人車輛，而測得受處分人車速為每小時145公里，於
      確定受處分人超速後，旋即加以攔停，本件舉發時，雷射
      測速槍螢幕即顯示受處分人車速為145公里，測距為476公
      尺，伊當場有提示予受處分人看；伊從瞄準受處分人車輛
      ，在測得車速至攔停為止，只有幾秒鐘的時間，伊視線都
      集中在受處分人的車子，且本件舉發之雷射測速槍上方有
      一個鏡頭，從鏡頭裡面有個紅點，伊從鏡頭裡面可以看到
      整個車輛及路況，紅點用來對準車輛，瞄準紅點對準車輛
      後，扣下板機就可以測得該車的速度，伊是以紅點對準哪
      壹台車，那台車才能測得該車的速度，不會測到其他車輛
      ，雷射測速槍如有搖晃或其他車子干擾就不會顯示車速等
      語明確（見原審卷第50頁至第52頁反面）。抗告人於上揭
      時、地，確有超速之違規行事，已據原審法院查證綦詳而
      認定明確。
（二）抗告人雖以警察係站在路中央揮舞螢光棒之方式攔停其所
      駕駛之車輛，及以在高速公路上密集樹立「前有測速照相
      」之標示牌，而質疑警方之舉發作為有違反法律正當程序
      ，不得據為裁罰之證據云云。然按「警察對於已發生危害
      或依客觀合理判斷易生危害之交通工具，得予以攔停並採
      行下列措施：一、要求駕駛人或乘客出示相關證件或查證
      其身分。」，警察職權行使法第8條第1項第1款定有明文
      ，亦即員警對已發生危害或依客觀合理判斷易生危害之交
      通工具，依法得予以攔停，而抗告人超速駕駛之行為，客
      觀上對交通安全易生危害，警方自得以適當之方式加以攔
      停，難認有何違反程序之處。又按汽車駕駛人行車速度超
      過規定之最高速限，經採用固定或非固定式科學儀器取得
      證據資料證明者，於一般道路須至少於100公尺，於高速
      公路、快速公路須至少於300公尺前，明顯標示之，為道
      路交通管理處罰條例第7條之2第3項所明定；本件於抗告
      人違規地點即國道3號北上261公里前方、距離300公尺以
      外之同向262.1公里處，設有「前有測速照相」之告示牌1
      面，已據內政部警政署國道公路警察局第八警察隊99年11
      月17日公警八交字第0990871401號函敘明確在卷，復有上
      開函文後附之照片2幀（見原審卷第16、17頁）在卷可憑
      ，前開「前有測速照相」告示牌之設立，符合上揭法律之
      規定。抗告人空言警方攔停舉發、設置「前有測速照相」
      告示牌之方式，有違法律程序云云，均委無可採。
（三）綜上所陳，原審裁定依上開理由欄三、（一）所載之相關
      事證，並衡以證人呂志坤乃執行交通勤務之員警，係依法
      執行職務之公務員，與抗告人素不相識，亦無宿怨，應無
      設詞誣攀構陷之情事，其具結所為之證述應屬可信；又依
      據雷射測速槍之測速原理，即執勤員警係透過鏡頭，以紅
      外線雷射光速鎖定抗告人之車輛，扣下板機後，僅會測得
      被鎖定之車輛，雷射測速槍並隨即測得抗告人車輛之車速
      ，執勤員警呂志坤旋即攔下抗告人之車輛，並無誤認之虞
      ，其測距復在有效測速範圍內，所測得之數據具有高度可
      信性，及本案用以舉發之雷射測速槍經檢定合格，其公差
      未高於實際速度2公里或低於實際時速3公里，抗告人所駕
      駛之車輛經測得時速為145公里，縱使扣除誤差值3公里，
      仍明確超過規定之最高速限，而無解於抗告人本件超速（
      20公里以上未滿40公里）之違規事實，前揭舉發過程及結
      果均合乎常理，且本件係以非固定式科學儀器之雷射測速
      槍所測得，依據前述說明之雷射測速器測速原理及使用狀
      態，亦無失準之問題等情，乃據以認定抗告人確有前開超
      速之違規事實，因認原處分機關依道路交通管理處罰條例
      第33條第1項第1款、第63條第1項第1款及違反道路交通管
      理事件統一裁罰基準及處理細則第2條第2項之違反道路交
      通管理事件統一裁罰基準表，裁處抗告人罰鍰3500元，並
      記違規點數1點，並無不合，因而駁回抗告人之聲明異議
      ，本院經核並無違誤。基上說明，抗告人仍執前詞提起抗
      告，均為無理由，應予駁回。
據上論結，依道路交通事件處理辦法第25條，刑事訴訟法第412
條，裁定如主文。
中    華    民    國   100    年    3     月    31    日
            刑事第八庭  審判長法  官  羅  得  村
                              法  官  劉  榮  服
                              法  官  李  雅  俐
上列正本證明與原本無異。
不得再抗告。
                              書記官  李  妍  嬅
中    華    民    國   100    年    3     月    31    日